【裁判字號】    98,上,9
【裁判日期】    990112
【裁判案由】    損害賠償
【裁判全文】
臺灣高等法院臺南分院民事判決  98年度上字第9號
上  訴  人  邱王秀滿即台油實業社
訴訟代理人  林金宗  律師
複 代理 人  丁士哲  律師
被 上訴 人  台灣中油股份有限公司
法定代理人  甲○○
訴訟代理人  黃文力  律師
上列當事人間請求損害賠償事件，上訴人對於中華民國97年11月
25日臺灣嘉義地方法院第一審判決（97年度訴字第397號）提起
上訴，本院於98年12月29日言詞辯論終結，判決如下：
    主  文
上訴駁回。
第二審訴訟費用由上訴人負擔。
    事實及理由
一、程序方面：
    按民法第275條規定連帶債務人中之一人受確定判決，而其
    判決非基於該債務人之個人關係者，為他債務人之利益亦生
    效力，故債權人以各連帶債務人為共同被告提起給付之訴，
    其中被告一人提出非基於其個人關係之抗辯有理由者，對於
    被告各人即屬必須合一確定，自應適用民事訴訟法第56條第
    1項之規定（最高法院33年上字第4810號判例參照）。是共
    同訴訟之連帶債務人中之一人，提出非基於個人關係之抗辯
    ，須經法院認為有理由者，其效力始及於他共同訴訟人。經
    查上訴人邱王秀滿即台油實業社提起上訴，雖提出非基於個
    人關係之抗辯「乙○○自96年4月30日至97年5月11日長期間
    虧空款項，被上訴人有控管帳簿之權利，竟怠於避免或減少
    損害，且未通知上訴人撤換乙○○，致損害持續擴大，被上
    訴人與有過失」等情，但經本院審理結果並無理由（詳後述
    ），揆諸首開說明，上訴人上訴效力，自不及於原審共同被
    告乙○○，合先敘明。
二、被上訴人主張：
  (一)上訴人（即台油實業社）先後於96年5月31日、97年5月30日
    與被上訴人簽訂嘉義零售中心大埔加油站加油服務勞務工作
    承攬之勞務採購契約（以下稱系爭契約），依契約之補充說
    明書第六點(二)約定「加油站營業收入之油款，散裝油料按當
    日加油機發票累計數每日結帳，包裝副產品及多角化商品，
    按實際銷量結算。每日營業款項應按規定繳交予甲方所指定
    之代收銀行，如有短少，乙方應負責補足，惟不可歸責於乙
    方或乙方人員者，不在此限」、第十四點「乙方人員如有重
    大違規或不適任經查屬實者，甲方得隨時通知乙方撤換，如
    有違反法律規定，將依法訴追，如因此使甲方或甲方人員受
    有損害或損失，由乙方負責賠償」。
  (二)被上訴人於97年6月5日經嘉南營業處會計人員電腦巡察，發
    現台油實業社勞務承攬之大埔加油站帳目有問題，經派遣政
    風主任與員工林宗賢等往大埔加油站調查，發現台油實業社
    承攬之大埔加油站有短少油款之情形，累積至97年6月5日止
    達新台幣（下同）2,468,753元，台油實業社所雇用之站長
    乙○○（一審共同被告）當場切結坦承挪用上開款項（因稽
    查當日有部分現金入帳，故實際遭挪用之金額為2,448,809
    元），乙○○應負侵權行為賠償責任。另依上開補充說明書
    第六點(二)、第十四點之規定，台油實業社應負補足上開款項
    之責任，被上訴人自得依債務不履行之規定，請求上訴人賠
    償上開款項。又被上訴人與台油實業社間之勞務採購契約，
    屬公開招標整站委外經營，台油實業社對其駐站員工，應負
    實質監督管理之責任，乃未善盡對其員工即乙○○監督管理
    責任，致乙○○侵占上開款項，亦應依民法第188條第1項規
    定，與乙○○負連帶損害賠償責任。至於被上訴人管理師每
    月依契約補充說明六(三)會同乙方即台油實業社盤查油池，稽
    核師不定期依補充說明十五(二)到站稽查等，均屬勞務採購契
    約第九條之履約管理，做為每月付款驗收之依據，尚難以此
    即認被上訴人應負管理監督責任。並聲明：上訴人與一審
    共同被告乙○○應連帶給付被上訴人2,448,809元，及自起
    訴狀繕本送達翌日起（即台油實業社自97年7月10日起，乙
    ○○自97年8月20日起）至清償日止，按年息百分之5計算之
    利息；願供擔保，請准宣告假執行。原審為上訴人敗訴之
    判決，上訴人上訴，被上訴人於本院答辯聲明：上訴駁回。
三、上訴人則以：
  (一)伊僅承攬加油服務之勞務，即提供人力給被上訴人運用，並
    非承包經營加油站，若伊承包經營，會計帳目應由伊製作，
    加油款應入伊帳戶，利潤歸伊所有，但依兩造簽立之契約補
    充說明書第3點約定：「乙方所提供之加油站服務人員，經
    職前訓練合格後，始能正式擔任加油服務工作，如該等人員
    有違規或不適任之情形者，甲方有權要求撤換，乙方不得拒
    絕」可知，伊派遣員工至被上訴人大埔加油站擔任加油工作
    ，需經被上訴人職前訓練合格，始能擔任，依約被上訴人已
    承擔選任及監督派遺人員之責。伊僱用之派遣人員丁○○、
    乙○○、丙○○，均已在大埔加油站工作多年，雖派遣公司
    有轉換，但實際服務公司均為被上訴人，更可知要派遣哪位
    工作人員，被上訴人有權決定，否則豈會派遣公司變更，派
    遣人員卻未變更？且大埔加油站利潤由被上訴人享有，收入
    由被上訴人收取，足見大埔加油站是由被上訴人經營。再者
    ，乙○○至案發日止，在大埔加油站已工作8年，係經被上
    訴人審核且實際長期任用之員工，上訴人於選任管理上應無
    疏失。
  (二)被上訴人派有管理師林宗賢隨時到站管理，且派有稽核員謝
    登燦每月或不定期到大埔加油站稽核，稽核紀錄表顯示每日
    營業油款列為必查項目，又被上訴人於97年6月25日行文各
    單位，將加油站營收現金管理列為管理師、稽核師稽查加油
    站時之重點稽查項目。大埔加油站之會計帳戶均由被上訴人
    專職會計管理員呂正名負責，伊根本無法得知加油站之帳務
    ，被上訴人有權核帳卻不核帳，致高達20多日現金短缺，被
    上訴人應負絕大部分責任。
  (三)依兩造所訂契約補充說明書第六點約定，應每日結帳，且每
    日營業款項應按規定繳交與被上訴人所指定之代收銀行，然
    依台灣土地銀行嘉義分行（下稱土地銀行）98年2月20日函
    文所載，係每週一、三、五由嘉義縣竹崎農會派員前往加油
    站收款後，將托運單傳真該行，再由該行將該筆款項掃描鍵
    入被上訴人之營收系統，由被上訴人自行核對帳目是否相符
    ，被上訴人並未「每日結帳」，已違兩造契約之約定。且土
    銀既將款項掃描鍵入被上訴人營收系統後，有顯示營業日、
    列印托運單日期及該行掃描入帳日期，因此從營業日與列印
    托運單之日期相隔日數長短，可輕易察覺營業款是否短少。
    然觀之96年4月30日至97年5月11日「托運單」明細表及「托
    運單」可知，乙○○自96年4月30日挪用天數「7日」起，「
    挪用之「天數」持續增加，至97年6月5日被上訴人查獲當日
    ，「托運單」記載之營業日期為「97年5月11日」，挪用天
    數高達「21」日，計2百多萬元，若被上訴人確實核對帳目
    ，豈有未發現之理。又被上訴人有土銀之完整收款資料，可
    以自行核對帳目是否相符，乃未核對，致款項長期被侵吞高
    達2,448,809元，相較於沒有帳目之台油實業社而言，被上
    訴人對損害之擴大，應負大部分之過失責任。
  (四)伊承攬加油站勞務工作，並無高額之利潤，履約保證金僅5
    萬元，可知被上訴人在擬定契約時，已考慮到縱若有員工不
    規矩，按契約約定每日收帳核對帳目，甚或2日收帳及對帳
    一次，都不致發生高額之虧空，才會擬定保證金5萬元。被
    上訴人未仔細核對帳目，致損害擴大，上訴人自得主張減輕
    責任，僅負一日短少之金額37,378元，並以保證金5萬元抵
    銷之，伊已無其他應賠償之義務等語，資為抗辯。並於本院
    聲明：原判決廢棄；上開廢棄部分，被上訴人在第一審
    之訴駁回。
四、兩造不爭執之事實：
  (一)上訴人於96年5月31日、97年5月30日與被上訴人簽訂嘉義零
    售中心大埔加油站加油服務勞務工作承攬之勞務採購契約。
  (二)乙○○為台油實業社派遣至大埔加油站之員工。
  (三)被上訴人於97年6月5日派員至大埔加油站調查，發現油款短
    少，乙○○當場切結承認挪用2,468,753元。
    以上事實，並有勞務採購契約書、大埔加油站繳款核對差異
    表、乙○○出具之切結書為證（見原審卷第114頁至第127頁
    、第48頁、第49頁）。
五、兩造之爭點：
  (一)乙○○侵占之油款，是否為2,448,809元？
  (二)系爭勞務採購契約之性質為何？乙○○之僱用人為何人？
  (三)被上訴人依系爭契約或民法侵權行為請求上訴人與乙○○連
    帶賠償上開款項是否有據？被上訴人對於乙○○有無指揮監
    督權，是否影響被上訴人之請求權？
  (四)被上訴人對於損害之發生是否與有過失？
六、得心證之理由：
  (一)乙○○侵占之油款為2,448,809元：
  １被上訴人主張乙○○自97年5月13日起至97年6月5日止，合
    計侵占油款達2,448,809元之事實，業據提出經大埔加油站
    加油員乙○○、丁○○、丙○○簽名確認之嘉南處（嘉雲轄
    區）97年6月份大埔加油站繳款核對差異表、乙○○書立之
    切結書為證；並經證人丁○○、丙○○於原審分別證稱：當
    時核對確實有短少，所以在該差異表上簽名，乙○○也有簽
    切結書等情（見原審卷第243頁、第279頁）；證人林宗賢（
    被上訴人管理師）於原審亦證稱：差異表是在場人員共同簽
    認，都是由本人簽名等語（見原審卷第247頁）。再觀之該
    切結書載明：「本人乙○○在台油實業社承包的中油大埔加
    油站服務，在97年5月13日至97年6月5日期間短少油款新台
    幣2,468,753元，該筆款項皆由本人挪用，並願於97年6月9
    日禮拜一中午以前將款項補足，若無法履行，願負一切法律
    責任。」等語，顯見被上訴人派員調查時，乙○○確有承認
    侵占油款之事實。
  ２又查，被上訴人於97年6月5日派員調查時，曾將站內現金投
    入保險箱內，事後已入帳，故實際遭挪用之金額為2,448,80
    9元乙節，有大埔站970513至970606應收營業款差異表、大
    埔加油站97年5月13日至97年6月6日日報表在卷可查（見原
    審卷第212頁、第237頁），並為上訴人所不爭，則被上訴人
    主張乙○○侵占之油款為2,448,809元，自屬有據而可信採
    。
  (二)系爭契約為勞務派遣契約，乙○○係台油實業社雇用之員工
    ：
  被上訴人雖主張本件係屬「整站委外經營」等語，但為上訴
    人所否認。依兩造簽訂之上開契約第1條有關勞務採購名稱
    為「嘉南營業處嘉義零售中心大埔加油站加油服務勞務工作
    承攬」（見原審卷第168頁），又承攬補充說明書第2條「乙
    方（即台油實業社）所派加油站帶班人員（或值班站長）應
    具有丙種勞工安全衛生作業主管以上．．．」、第3條「乙
    方所提供之加油站服務人員，經職前訓練合格後，始能正式
    擔任加油服務工作，如該等人員有違規或不適任之情形者，
    甲方有權要求撤換，乙方不得拒絕」，及第6點(二)之「加油
    站營業收入之油款，應每日結帳，每日營業款應按規定繳交
    甲方即被上訴人所指定之代收銀行」等情觀之（見原審卷第
    138頁），上訴人依契約應提供者，僅限派遺符合被上訴人
    要求之人員，至該加油站提供勞務，對該加油站之經營，並
    無自負盈虧之責任，亦未取得該站營收之利潤，則兩造契約
    之性質，應屬勞務派遺契約，而非委外經營，被上訴人上開
    主張，尚無足取。
  兩造間之契約關係，雖屬勞務派遣關係，所謂「勞務派遣」
    ，係指派遣公司之雇主與勞工訂立勞動契約，於得到勞工同
    意，維持勞動契約關係之前提下，使其在要派公司事業主指
    揮監督下為勞務給付，該勞工與要派公司事業主間並無勞動
    關係存在，要派公司與派遣勞工間僅存有勞動力使用之指揮
    命令關係，至於基於勞動契約關係成立而發生之雇主義務則
    係存在於派遣公司，故有關勞動契約、解雇、工資及工作規
    則等事項，皆只由派遣公司即雇主負擔法律上之主體責任，
    要派公司對派遣公司則負擔給付派遣費用之責任，此種特殊
    之勞動關係，可視為派遣公司將其勞動請求權乃至勞務指揮
    權讓與要派公司後所發生，依據民法第484條規定之旨趣，
    僱用人於得到受僱人同意後，得將其勞務請求權利讓與第三
    人，則只要派遣勞工基於與派遣公司間之勞動契約約定同意
    此種勞務給付型態，在法未明文限制前，該勞動派遣原無違
    於強制禁止規定或公序良俗而屬適法。查，兩造之勞務採購
    契約，係按每公秉620元計算加油服務業務承攬費，且上開
    給付金額已包含台油實業社發油人力費用、多角化人力費用
    、勞健保費、員工體檢費、勞務人員不休假獎金、證照訓練
    費、勞工退休金提繳、利潤管理費、乙方報稅人員車馬費、
    膳雜費…等一切費用，有兩造之契約補充說明書第11點之記
    載可參。依上開約定，被上訴人並未支付乙○○之薪資；又
    依上開補充說明書第12點、第14點所載，上訴人派遣至大埔
    加油站之人員，與被上訴人間並未有僱傭關係，人員如有重
    大違規或不適任者，被上訴人亦「僅」得通知上訴人撤換，
    尚不能逕予撤換，被上訴人僅有勞動力使用權，依上開說明
    ，被上訴人與乙○○間並無僱傭關係，乙○○之雇主應為上
    訴人，堪以認定。
  (三)被上訴人得依侵權行為損害賠償之法律關係，請求上訴人與
    乙○○連帶賠償上開款項：
  １按故意或過失，不法侵害他人之權利者，負損害賠償責任，
    民法第184條第1項前段定有明文。乙○○受上訴人僱用，擔
    任被上訴人之大埔加油站加油員，竟利用收取油款之機會，
    將上開款項侵占入己，故意侵害被上訴人之金錢，因而致被
    上訴人受有損害，乙○○依上開規定，自應負賠償之責任。
  ２次按受僱人因執行職務，不法侵害他人之權利者，由僱用人
    與行為人連帶負損害賠償責任，民法第188條第1項前段亦規
    定甚明。而該條所規定之僱用人責任，於受僱人侵害他人權
    利時，即推定僱用人對受僱人之選任及監督有過失。至僱用
    人為免除其賠償責任，應證明其選任受僱人及監督其職務之
    執行，已盡相當之注意，或證明其選任監督之過失與損害發
    生無因果關係，即縱加以相當之注意而仍不免發生損害。上
    訴人雖辯稱依兩造簽立之契約補充說明書第3點約定，伊派
    遣員工至被上訴人大埔加油站擔任加油工作，需經被上訴人
    職前訓練合格，始能擔任，依約被上訴人已承擔選任及監督
    派遺人員之責，且乙○○至案發日止，在大埔加油站已工作
    長達8年，係經被上訴人審核且實際長期任用之員工，伊於
    選任管理上並無疏失云云。但查：
    依契約補充說明書第3點約定「上訴人台油實業社派遣之
      人員雖須經被上訴人之職前訓練合格後，始得擔任該加油
      站之工作，如該等人員有違規或不適任之情形，被上訴人
      有權要求撤換，台油實業社不得拒絕」，但此項約定，係
      因加油站屬特殊場所，依勞工安全衛生法第17條第1項規
      定「事業單位以其事業之全部或一部交付承攬時，應於事
      前告知該承攬人有關其事業工作環境，危害因素暨本法及
      有關安全衛生規定應採取之措施」，為了顧及公共安全、
      勞工安全衛生，始有上開約定，並非因此即認上訴人就派
      遣之人員已無選任之權限，或被上訴人承擔選任及監督派
      遺人員之責。查上訴人提供勞務之地點既為加油站，若派
      遣之人員有違規或不能適任，甚而影響公共安全之情事，
      自不能要求受領勞務給付之被上訴人勉強接受，故兩造約
      定被上訴人有權要求撤換，尚無免除上訴人對於派遺人員
      之實質監督責任，上訴人執此約定，抗辯其對派遣之人員
      即乙○○無選任、監督管理之責云云，亦無足取。
    又查，證人丁○○即台油實業社之派遣人員於原審雖另證
      稱「在該加油站工作已四、五年，近幾年台油實業社承包
      勞務，我就換成台油實業社僱傭，之前是別家勞務公司」
      等語（見原審卷第242頁），惟本於契約自由原則，上訴
      人是否繼續僱用丁○○，仍有決定之權，非必繼受前勞務
      派遣公司僱用之人員，而依兩造之契約約定，亦無上訴人
      須繼受延用前勞務公司所僱用之派遣人員之約定，自難以
      證人丁○○之上開證詞，即認上訴人就派遣人員無選任、
      監督、管理之責，上訴人此部分所辯，亦無可採。
    綜上，上訴人就其派遣之人員應負選任、監督、管理之責
      ；而乙○○既受雇於上訴人，就乙○○是否確實將加油站
      營收之款項繳交，上訴人有監督、管理之責任，仍竟放任
      乙○○侵占收取之油款，又未能舉證證明有何監督管理措
      施或行為，依上開說明，上訴人就乙○○侵占上開款項，
      即應與乙○○連帶負賠償之責。被上訴人主張上訴人與乙
      ○○應連帶賠償，自屬有據。
  (四)被上訴人就本件損害之擴大無與有過失：
  １按損害之發生或擴大，被害人與有過失者，法院得減輕賠償
    金額或免除之，固為民法第217條第1項所明定。然須「被害
    人之行為予損害之發生或擴大以助力，而與損害之發生與擴
    大有相當因果關係者，始有過失相抵之適用。而被害人在內
    部作業監督上縱有疏忽，但究非予加害人侵占票款以助力。
    且此疏忽，在通常狀態下，亦非當然發生職員侵占公款之結
    果，自無過失相抵之適用」（最高法院71年度台上字第419
    號、81年度台上字第1681號判決要旨參照）。
  ２上訴人雖以上開情詞，抗辯被上訴人與有過失云云。但查：
    關於油款之收取，被上訴人係委請土地銀行代為收取油款
      ，再由該行委請嘉義縣竹崎農會於每週一、三、五前往收
      取，為上訴人所不爭，而被上訴人與收款銀行間係每月對
      帳，於97年6月5日被上訴人嘉南營業處會計組人員執行該
      處97年5月份營業現金收入核帳工作，俾編製該月份之銀
      行調節表送被上訴人財務處備查時，始發現大埔加油站自
      97年5月13日起即有繳交營收款異常之情，被上訴人上開
      作法，並無違反一般財務報表每月核對製作之常情。且本
      件油款之收取，土地銀行於該加油站設置有銀行保險櫃，
      該保險櫃只有銀行收款人員可開啟，其密碼亦只有銀行收
      款人員知悉，被上訴人稽核人員不能開啟且亦不知道密碼
      ，又據證人謝登燦、林宗賢於原審審理中證明在卷（見原
      審卷第245頁、第248頁），準此，縱有稽核人員前往現場
      ，因無法開啟保險櫃核對，自無法確實知悉投款金額為何
      。又上訴人既為乙○○之僱用人，就乙○○是否按時繳交
      收取之油款，上訴人應負實質監督之責任，已如上述，則
      乙○○若能按時繳交收取之油款，上訴人依契約投款之責
      任即已履行，縱銀行未能每日前往收款，亦與乙○○是否
      按時繳交油款無涉，益足認被上訴人目前採用之帳目核對
      控管模式，或委託銀行收款之方式，並非予乙○○侵占系
      爭油款以助力，且此每月核帳之程序，及因該加油站位處
      偏遠地區，土銀委請嘉義縣竹崎農會於每週一、三、五前
      往收款，亦屬合理，亦非當然發生加油員侵占油款之結果
      。再者，依兩造契約補充說明書第6點約定「…每日營業
      款應按規定交予甲方所指定之代收銀行」，係針對上訴人
      或其派遣人員之投款義務所為之約定，並非要求被上訴人
      必需每日向代收銀行確認當日收取之款項為何，上訴人所
      辯「被上訴人有權核帳卻應核帳而不核帳，致高達20多日
      現金虧空，被上訴人應負絕大部分責任，被上訴人並未每
      日結帳，已違兩造契約之約定，而與有過失」云云，亦無
      可信。
    上訴人又辯稱「土地銀行既將款項掃描鍵入被上訴人營收
      系統後，有顯示營業日、列印托運單日期及該行掃描入帳
      日期，因此從營業日與列印托運單之日期相隔日數長短，
      可輕易察覺營業款是否有遭侵占。然觀之96年4月30日至
      97年5月11日托運單明細表及托運單可知，乙○○自96年4
      月30日已有遲延投款之情事，被上訴人竟未確實核對帳目
      ，致未能通知上訴人撤換，被上訴人與有過失。又被上訴
      人有土銀之完整收款資料，可以自行核對帳目是否相符，
      乃未核對帳目，致款項長期虧空，損害擴大至2,448,809
      元，相較於沒有帳目之上訴人而言，被上訴人對損害之擴
      大，應負大部分之過失責任」云云。並提出被上訴人不爭
      執之加油站油款漏收誤差表、托運單為證（見本院卷(二)第
      55頁起至第135頁），被上訴人則否認可查知有無遲延投
      款等情。茲查：
      (1)依上開誤差表、托運單所載，乙○○自96年4月30日起
        即有遲延投款之情事；又土地銀行委請嘉義縣竹崎農會
        前往該加油站收款後，會將該筆款項掃描鍵入被上訴人
        營收系統，由被上訴人自行核對帳目是否相符，且經掃
        瞄鍵入被上訴人營收系統後，有顯示營業日、列印托運
        單日期及掃描入帳日期一節，又有土地銀行嘉存字第09
        80000245號、第0980001483號函在卷足憑（見本院卷(三)
        第28頁、第42頁），被上訴人於土地銀行將收取款項鍵
        入其營收系統後，可自其營收系統查知該筆款項之營業
        日及托運日期，被上訴人此部分所辯，並無足採。
      (2)惟查，本件係因被上訴人於97年6月5日經嘉南營業處會
        計人員電腦巡察，始發現該加油站帳目有問題，並因而
        查知乙○○侵占油款之事實，為上訴人所不爭，則乙○
        ○雖自96年4月30日有遲延投款之情事，但迄至97年6月
        5日前，並未發生油款遭侵占之事，足認遲延投款與侵
        占油款並無必然之關聯性，上訴人所辯「被上訴人未能
        對帳發現乙○○遲延投款，致損害擴大與有過失」云云
        ，已無可取。況依上訴人派遣之員工丁○○、丙○○於
        本院準備程序時證稱「銀行收款時有製作托運單，一式
        是由收款之農會收去，一聯則放在加油站，由加油站留
        存。」等語（見本院卷(一)第176頁、第177頁，第178頁
        ），上訴人於98年2月11日民事準備狀中亦自承「案發
        當日，上訴人經被上訴人通知，為瞭解為何虧空，上訴
        人夫邱俊義乃至該加油站影印托運單帶回整理，發現該
        托運單上之營業日期與收款日期有時間之落差」等語（
        見本院卷(二)第45頁至第46頁），足認證人丁○○、丙○
        ○所述加油站留存有托運單一節，可以採信。則上開托
        運單其中一聯既留存在加油站，上訴人又係乙○○之雇
        用人，對乙○○負有監督管理之責，且自該托運單所載
        之托運日期、列帳日（即營業日期），亦能輕易知悉乙
        ○○有無遲延投款之情事，乃竟長達年餘均未能查知，
        亦足認上訴人疏於監督管理而肇致此事，所辯「被上訴
        人應負大部分之過失責任」云云，核屬卸責之詞。
      上訴人雖又辯稱「伊承攬此項加油站勞務工作，並無高
        額利潤，且本件保證金僅5萬元，被上訴人在擬定契約
        時，已考慮到縱若有員工不規矩，因每日收帳核對帳目
        ，或2日收帳及對帳一次，不致有高額之虧空可能，才
        會擬定保證金5萬元，伊僅負賠償一日短少之金額」云
        云。但查，關於履約保證金，係依兩造契約第8條（6）
        1「提供不低於契約總價百分之5之履約保證金」之約定
        計算，上訴人得標金額為86萬6千元（96年）、84萬元
        （97年），依上開約定，被上訴人要求上訴人提供5萬
        元之保證金，係依契約約定而來，上訴人上開抗辯，亦
        無足採。
七、綜上所述，兩造間之契約關係，係屬勞務派遣關係，乙○○
    為上訴人派遣至被上訴人大埔加油站提供勞務之人，上訴人
    對乙○○仍負有監督管理之責，因乙○○侵占上開款項，致
    被上訴人受有損害，上訴人依民法第188條第1項規定，應與
    乙○○連帶賠償上開款項。從而被上訴人依侵權行為損害賠
    償請求權之法律關係，請求上訴人與乙○○連帶給付2,448,
    809元，及自起訴狀繕本送達翌日起即上訴人自97年7月10日
    起、乙○○自97年8月20日起，至清償日止，按週年利率百
    分之5計算之利息，為有理由，應予准許。原審為上訴人敗
    訴之判決，並依兩造之聲請為假執行、免為假執行之宣告，
    經核於法並無不合，上訴意旨指摘原判決不當，求予廢棄，
    非有理由，應予駁回其上訴。被上訴人本於民法第188條第1
    項規定，請求上訴人與乙○○連帶給付上開款項，既屬有據
    ，則其本於契約關係之債務不履行損害賠償請求權之法律關
    係，請求上訴人給付上開款項，即無審酌之必要，併予敘明
    。
八、本件事證已臻明確，兩造其餘攻擊、防禦方法及所提證據，
    核與本判決結論無影響，爰不逐一論列，併此敘明。
九、據上論結，本件上訴為無理由，依民事訴訟法第449條第1項
    、第78條，判決如主文。
中    華    民    國    99    年    1     月    12    日
                  民事第四庭    審判長法  官  吳上康
                                      法  官  王金龍
                                      法  官  陳珍如
上為正本係照原本作成。
如對本判決上訴，須於判決送達後20日內向本院提出上訴狀，未
表明上訴理由者，應於上訴後20日內，向本院提出理由書（須附
繕本）。依法須繳納裁判費並應委任律師為訴訟代理人，始得上
訴。
中    華    民    國    99    年    1     月    15    日
                                      書記官  易慧玲
【附記】
民事訴訟法第466條之1：
(1)對於第二審判決上訴，上訴人應委任律師為訴訟代理人。但上
  訴人或其法定代理人具有律師資格者，不在此限。
(2)上訴人之配偶、三親等內之血親、二親等內之姻親，或上訴人
  為法人、中央或地方機關時，其所屬專任人員具有律師資格並
  經法院認為適當者，亦得為第三審訴訟代理人。
民事訴訟法第466條之2第1項：
  上訴人無資力委任訴訟代理人者，得依訴訟救助之規定，聲請
  第三審法院為之選任律師為其訴訟代理人。

司法院資訊處製作；財團法人民間司法改革基金會備份。
